臺灣高等法院高雄分院刑事判決　　　　　九十三年度上訴字第三二四號
　　上　訴　人　台灣高雄地方法院檢察署檢察官
　　被　　　告　甲○○
右上訴人因被告違反槍砲彈藥刀械管制條例案件，不服臺灣高雄地方法院九十二年度
簡上字第六四三號中華民國九十三年三月五日第一審判決（聲請簡易處刑案號：臺灣
高雄地方法院檢察署九十二年度偵字第一四四○六號），提起上訴，本院判決如左：
      主      文
原判決撤銷。
甲○○未經許可寄藏子彈，處有期徒刑貳月，併科罰金新台幣萬元，有期徒刑如易
科罰金，罰金如易服勞役，均以佰元（即新台幣玖佰元）折算壹日。扣案之子彈肆
顆沒收。
      事      實
一、甲○○前犯肅清煙毒條例及麻醉藥品管理條例等罪於八十一年九月三日，經臺灣
    高等法院台南分院判處有期徒刑十八年四月確定。於八十九年十一月二十三日假
    釋出獄（假釋期間至九十九年六月十六日屆滿），仍不知悔改。於九十二年六月
    二十三日，在高雄縣鳥松鄉○○村○○路八十九之二號其住處，受綽號「阿南」
    不詳姓名成年男子之委託代為保管具殺傷力之改造九○口徑子彈五顆後，竟未經
    許可無故寄藏之。緣甲○○另涉犯違反毒品危害防制條例案件，因傳喚未到庭，
    經檢察官簽發拘票予以拘提，同年六月二十五日十三時許，在其住處內經警前往
    拘提到案，並於屋內扣得海洛英五包（毛重二十九‧九公克）、安非他命六包（
    毛重四十六‧五公克）、摻有海洛英菸草一包（毛重○‧三公克）、注射針筒三
    支、安非他命吸食器一組、洒精燈一組（施用毒品部分，另案偵辦）。甲○○並
    於警方未發現其寄藏上開子彈之前，主動交出具殺傷力之改造九○口徑子彈五顆
    （其中一顆鑑驗試射而擊毀），對於未發覺之罪，向警方自首，交出全部子彈，
    並接受裁判。
二、案經高雄市政府警察局埕分局移送台灣高雄地方法院檢察署檢察官偵查，經檢
    察官聲請簡易判決處刑，原審為簡易判決處刑後，被告不服提起上訴，原審管轄
    第二審之合議庭改依通常程序審理。
      理      由
一、訊據被告甲○○固坦承有於右述時地為警扣得其主動交出之上開具有殺傷力子彈
    五顆之事實不諱，惟矢口否認有何寄藏子彈之犯行，辯稱：子彈是「阿南」所有
    ，「阿南」本來說要放在伊那邊，伊說不要，並表示伊的地方不安全，聊完天後
    ，「阿南」將槍帶走，結果子彈忘了帶走，遺留在沙發上，伊發現後，有打電話
    請「阿南」來拿，他答應要過來拿，但後來並沒有過來，且因伊是指證「阿南」
    犯罪集團之秘密證人，當時該犯罪集團尚未偵破，伊怕曝光，所以未直接交送警
    方，惟因另案被拘提後就要入勒戒所勒戒，伊於是就把該子彈主動交給警方收執
    云云。
二、惟查被告於右述時地向警方主動交出扣案五顆子彈之事實，業據被告分別於警訊
    、偵查中、原審及本院供承不諱，並有卷附之搜索扣押筆錄、扣押物品目錄表各
    一份、照片四幀，扣案之子彈五顆可資佐證。而扣案之子彈經送內政部警政署刑
    事警察局鑑定結果：送鑑９ｍｍ之子彈五顆，認均係土造子彈（具直徑約９ｍｍ
    之金屬彈頭）採樣一顆試射，可擊發，認具殺傷力等語，有該局九十二年九月一
    日刑鑑字第○九二○一二二六三○號鑑驗通知書附卷可參（九十二年度偵字第一
    四四○六號偵查卷第十三頁），是扣案之子彈確具有殺傷力一節，應可確定。
三、又查被告於警偵訊中均自白扣案之子彈五顆係朋友「阿南」寄放，並稱「阿南」
    過幾天要來拿等語，從未提及伊因檢舉犯罪集團依法受證人保護乙事，迄起訴一
    審簡易判決處刑，上訴二審始改稱：是綽號「阿南」的○○○（年籍姓名詳卷，
    以下同）拿九○手槍及子彈來說要放在伊那裡，「阿南」將槍帶走，結果子彈忘
    了帶走，遺留在沙發上云云，並舉證人即台中縣警察局東勢分局刑事小隊長洪正
    忠以實其說。然查，證人洪正忠固於原審審理中到庭結證：被告確實因檢舉○○
    ○集團槍械毒品案依證人保護法規定擔任祕密證人乙節屬實，惟「阿南」事實上
    另有其人（姓名詳卷，下稱某甲，亦係上開集團之成員），並非○○○，被告有
    到台中遇到某甲，警方為蒐證上開集團不法事證，長期佈線監聽○○○近一年，
    他們講電話會用很多外號，卻不曾聽過○○○使用過「阿南」這個外號等情（參
    見原審九十三年二月二十日審理筆錄）。衡諸被告在檢舉○○○集團後，配合警
    方佈線蒐證長達一年之久，對於○○○及某甲對外使用之綽號，當知之甚稔，豈
    有可能混淆該二人之綽號﹖況○○○乃上開集團之首腦人物，若其確曾使用「阿
    南」之綽號，長期監控之警方豈會渾然毫無所悉﹖又倘如被告所述，該批子彈係
    ○○○遺留在其住處，則其發現並持有子彈，何以竟未向承辦員警洪正忠報告或
    交出子彈，倘如其置辯打算將上開子彈及證據蒐集齊全後交由方處理，則其為何
    又稱曾經打電話通知○○○領回，難道不怕事後○○○追問子彈下落﹖凡此，俱
    見被告供述前後矛盾，諸多齟齬不合情理之處，顯係利用另案擔任祕密證人之身
    分，企圖移花接木，藉此推翻先前於警、偵訊中之自白，以達規避刑責之目的甚
    明。綜上所述，被告所辯上情，無非事後卸責之詞，不足採信。本件事證明確，
    被告之犯行堪以認定。
四、次查被告於警訊已供稱：「（問：被警方查獲之海洛因、手槍子彈五顆等證物是
    如何起出﹖）均係我自行拿給查緝人員。」等語（見警卷第二頁背面）。復參酌
    警卷所附之臺灣高雄地方法院檢察署檢察官拘票（第四頁）及警局解送報告書所
    示（見偵查卷第一頁），可知被告原係因另案違反毒品危害防制條例案件，經臺
    灣高雄地方法院檢察署承辦檢察官傳喚未到案應訊，始由該毒品案件之承辦檢察
    官簽發拘票欲加以拘提被告到案，由此可知，警方原僅係前往拘提被告，尚無涉
    及與本案相關之違反槍砲彈藥刀械管制條到之犯行部分，應可認定。又觀諸前開
    搜索扣押筆錄執行理由所載：「被拘提人甲○○，經前往拘提，自行取出詳如扣
    押物品清單之毒品，在租屋處並簽署自願受搜索同意書」等語（警卷第五頁），
    復參酌該被告確有簽訂自願受搜索同意書（警卷第六頁），足見本件具有殺傷力
    之子彈五顆確係被告自行提出無誤。被告對於未發覺之罪，向警方自首交出全部
    子彈，並接受裁判，自屬符合自首之要件，併此明。
五、核被告甲○○所為，係犯槍砲彈藥刀械管制條例第十二條第四項之未經許可寄藏
    子彈罪。又槍砲彈藥刀械管制條例所謂之「寄藏」，係指受他人之委託代為保管
    ，其保管之本身所為之「持有」，既係「寄藏」之當然結果，法律上自宜僅就「
    寄藏」行為為包括之評價，不應另就「持有」予以論罪。又被告對於未發覺之罪
    ，自首交出全部子彈，並接受裁判，應依槍砲彈藥刀械管制條例第十八條第一項
    前段規定減輕其刑。
六、原審未予詳查，遽為被告無罪之諭知，尚有未當。公訴人上訴意旨，指摘原判決
    不當，為有理由，自應由本院將原判決撤銷改判。審酌被告曾犯肅清煙毒條例、
    麻醉藥品管理條例等罪，經臺灣高等法院臺南分院於八十一年九月三日判處有期
    徒刑十八年四月確定，於八十九年十一月二十三日假釋出獄，現仍於保護管束期
    間（有台灣高等法院被告全國前案紀錄表及台灣高雄地方法院檢察署刑案資料查
    註紀錄表各一份在卷可佐），竟仍不知悔悟，再度非法寄藏對社會治安隱藏危害
    甚大之子彈，顯然漠視法律秩序，惟念其尚未將之用於不法並向警方自首等一切
    情狀，量處如主文第二項所示之刑，併分別諭知易科罰金及易服勞役之折算標準
    ，以資懲儆。另扣案之子彈四顆，為槍砲彈藥刀械管制條例第四條第一項第二款
    所定之彈藥，屬違禁物，依刑法第三十八條第一項第一款規定，併予宣告沒收之
    ；另扣案之子彈一顆，因鑑定試射後，業已擊毀，不具違禁物之性質，自不予宣
    告沒收，併此明。
據上論斷，應依刑事訴訟法第三百六十九條第一項前段、第三百六十四條、第二百九
十九條第一項前段、槍砲彈藥刀械管制條例第十二條第四項、第十八條第一項前段，
刑法第十一條前段、第三十八條第一項第一款、第四十一條第一項、第四十二條第二
項，罰金罰鍰提高標準條例第二條，現行法規所定貨幣單位折算新台幣條例第二條，
判決如主文。
本案經檢察官林應華到庭執行職務。
中    華    民    國     九十三     年       六       月     二十四     日
                              臺灣高等法院高雄分院刑事第三庭
                                  審判長法官  周賢銳
                                        法官  黃建榮
                                        法官  謝宏宗
右正本證明與原本無異。
如不服本判決應於收受本判決後十日內向本院提出上訴書狀，其未述上訴理由者，
並得於提起上訴後十日內向本院補提理由書狀（均須按他造當事人之人數附繕本)「
切勿逕送上級法院」。
                                      書記官  賴梅琴
中    華    民    國     九十三     年       六       月     二十八     日
附錄：本判決論罪科刑法條：
槍砲彈藥刀械管制條例第十二條第四項：
未經許可，持有、寄藏或意圖販賣而陳列子彈者，處五年以下有期徒刑，併科新臺幣
三百萬元以下罰金。
                                                                        Ｆ
